【裁判字號】    90,訴,300
【裁判日期】    900629
【裁判案由】    殺人未遂
【裁判全文】
臺灣板橋地方法院刑事判決                            九十年度訴字第三號
    公  訴  人  臺灣板橋地方法院檢察署檢察官
    被      告  丙○○
    選任辯護人  王桂樹
右列被告因殺人未遂案件，經檢察官提起公訴（八十九年度偵字第二０七七八號），
甲○判決如左：
    主  文
丙○○殺人未遂，處有期徒刑伍年陸月。
扣案之安普施農藥空瓶壹個沒收。
    事  實
一、丙○○與乙○○原係夫妻關係，於民國八十九年間離婚後，二人仍同住在台北縣
    板橋市○○路二七九巷六十八號三樓。迨八十九年九月二十五日十九時三十分許
    ，丙○○於上開住處房間內，酒後因細故與乙○○起爭吵後，丙○○憶起過去婚
    姻關係存續期間與乙○○間之種種不快，竟萌殺人之犯意，拿起其所有之安普施
    （百滅寧）農藥強迫乙○○喝下，乙○○不從，丙○○即向乙○○脅迫稱：「是
    妳要自己喝？還是我灌妳」云云，致乙○○不敢反抗，而自行喝下該農藥，並不
    支倒在床上。嗣經其女丁○○、女婿戊○○發現即時將乙○○送醫急救後，始倖
    免於死，並經警在上址查扣得丙○○所有供本件犯罪所用之安普施農藥空瓶一個
    。
二、案經乙○○訴由台北縣警察局海山分局報請台灣板橋地方法院檢察署檢察官偵查
    起訴。
    理  由
一、訊據被告丙○○矢口否認右揭犯行，辯稱：伊原在房間內喝酒，後來伊出去外面
    拿乙把刀子說要死給告訴人看之後，又將刀放在房間外面，然後再進去房間喝酒
    ，當時告訴人坐在旁邊亦有喝酒，後來告訴人搶走伊放在口袋中之農藥喝下，伊
    並未強迫告訴人喝農藥云云。辯護意旨略稱：被告當時原在房間內與告訴人談判
    ，勸其不要在外面濫交男友，並自喝悶酒，後因見勸告無效，乃以告訴人換下之
    內褲包起尖刀，表示要在房間自殺，後轉意改將刀放在房間外，並無以尖刀脅迫
    告訴人喝農藥之情事；又告訴人喝下農藥時，被告僅在旁邊看，亦無逼迫告訴人
    喝下農藥之殺人行為；又告訴人所喝之農藥為除蟲菊精類，人體毒性以造成腸胃
    症狀為，若未嗆入呼吸道而導致併發症，很少造成死亡，本件告訴人係自行喝下
    農藥，並非強灌，自不致嗆入呼吸道而發生死亡之結果云云。
二、經查：
  （一）告訴人乙○○係在被告丙○○脅迫下始喝下農藥等情，已據告訴人乙○○迭
        於警訊及偵審中指訴綦詳，並有行政院國軍退除役官兵輔導委員會台北榮民
        總醫院住院診斷證明書乙紙附卷可稽，暨安普施農藥空瓶一個扣案可資佐證
        ；又證人即告訴人之女丁○○到庭證稱：『我和我先生大約七點回家，回家
        後看到屋內有很多煙，門口上面有放一個日本料理刀的盒子，我覺得很奇怪
        ，並有聽到父母親在房間內吵架，把房門關起來，因為他們常吵架，起先沒
        有注意，後來越吵越大聲，我就進去阻止，當時我看到屋內的桌上有一瓶藥
        （事後確定是農藥），看到我父親把我母親壓在床上，我就勸導他，有事好
        好講，不要動手動腳，但他不聽，並將我趕出來，把房門上鎖，原先的房門
        沒有鎖，我就跑到隔壁的房間，隔著牆，聽他們在房內在說什麼，但我沒有
        聽清楚，後來我有聽到我母親一直哭，我就叫他們有事要好好講，後來，我
        父親說他不甘心，說我母親花錢用了六十萬，把他的婚姻買斷，我說我聽不
        懂，要他將門打開，後來我聽到我父親說「是你要自己喝還是我灌你」，我
        害怕就拆窗戶，等我拆好後，爬進房間內，就看到我母親已經躺在床上不省
        人事，但我沒有看到她喝農藥的動作，我就開門要我先生進來，趕快急救，
        而我父親就跑出去，我先生將我母親送醫院』等語（見甲○卷九十年五月三
        日訊問筆錄），及證人即告訴人之女婿戊○○於甲○民事庭審理八十九年度
        家護字第八四五號通常保護令案件時，到庭證稱：『：：：在電話機旁看到
        有刀子的盒子，也聽到我岳父母吵架，本以為是吵架沒什麼事，在廚房煮麵
        時，他們吵架聲愈來愈大，我太太跑去房間勸架，出來後又跑去房間窗戶外
        面，他叫我過去幫忙，我有聽到我岳父罵我岳母，我太太拆下第一片窗戶時
        ，我聽到我岳母手裡拿著那瓶農藥說「不能再照顧小孩，那個人今天要讓我
        死」之後灌一口就躺下來，我岳父將剩下的農藥拿過去，好像也有喝，我岳
        母要喝之前，我岳父在他前面說「你要自己喝，還是要我灌」，我岳母喝時
        ，他就是在看：：：』等語；足見告訴人並非係自願喝下農藥，而是在被告
        之脅迫下喝下農藥。
  （二）告訴人所喝下中毒之農藥為除蟲菊精類，人體毒性以造成腸胃症狀為主，若
        未嗆入呼吸道而導致併發症，很少造成死亡，固有行政院國軍退除役官兵輔
        導委員會台北榮民總醫院九十年五月二十二日（九十）北總行字第０四六七
        四號函乙紙在卷可參，惟依前開函釋意旨，如喝下之毒藥嗆入呼吸道並導致
        併發症，則仍有造成死亡之可能。本件被告強迫告訴人喝下農藥，並向告訴
        揚言如告訴人不自己喝，伊將予以強灌云云，顯見被告當時有致告訴人於死
        之意圖甚明。
  （三）綜右所述，被告右開所辯各節，顯係事後圖卸刑責之詞，不足採信。是本件
        事證明確，被告犯行堪以認定。
三、核被告丙○○所為，係犯刑法第二百七十一條第二項、第一項之殺人未遂罪。又
    被告雖已著手於犯罪行為之實行，惟未生犯罪之結果，為未遂犯，依刑法第二十
    六條前段之規定，按既遂犯之刑減輕其刑。爰審酌被告之素行，犯罪之動機、目
    的、手段、所生危害，暨犯後態度等一切情狀，量處如主文所示之刑，以示徵儆
四、扣案之安普施農藥空瓶一個係被告所有之物，已據其於警訊中供承不諱，且係供
    本件犯罪所用之物，復已如前述，爰併予宣告沒收。至扣案之長尖型水果刀一把
    ，係告訴人之女丁○○其夫戊○○將告訴人送往醫院後，伊與其妹在整理房間時
    ，在門口的外面箱子上面日光燈的燈具和燈管中間發現，且丁○○在告訴人與被
    告爭吵，欲自窗戶爬進去時，並未看見被告手中持有該水果刀等情，亦據證人丁○○到庭證述明確，既無證據證明被告當時曾持扣案之水果刀脅迫告訴人喝下農
    藥，該水果刀即非供本件犯罪所用之物，自未併為沒收諭知，附此敘明。
據上論斷，應依刑事訴訟法第二百九十九條第一項前段，刑法第二百七十一條第一項
、第二項、第二十六條前段、第三十八條第一項第二款，判決如主文。
案經檢察官朱帥俊到庭執行職務
中      華      民      國      九十    年      六      月    二十九    日
                                    臺灣板橋地方法院刑事第四庭
                                        法  官  高  明  德
右正本證明與原本無異
如不服本判決應於送達後十日內向甲○提出上訴狀
                                        書記官  高  玉  彬
中      華      民      國      九十    年      六      月    二十九    日


司法院資訊處製作；財團法人民間司法改革基金會備份。
